臺灣臺北地方法院民事判決　九十一年度訴字第二八七六號
　　原　　　告　台灣電力股份有限公司
　　法定代理人　林能白
　　被　　　告　峻榮營造工程有限公司
　　法定代理人　乙○○
右當事人間損害賠償事件，本院判決如左：
    主      文
被告應給付原告新台幣捌拾貳萬柒仟柒佰參拾玖元，及自八十八年十二月十八日起至
清償日止按週年利率百分之五計算之利息。
原告其餘之訴及假執行之聲請均駁回。
訴訟費用由被告負擔五分之三，餘由原告負擔。
本判決第一項，於原告以新台幣貳拾捌萬元供擔保後，得假執行。但被告如於假執行
程序實施前以新台幣捌拾貳萬柒仟柒佰參拾玖元為原告預供擔保，得免為假執行。
    事      實
甲、原告方面
一、聲明
（一）被告應給付原告新台幣壹佰參拾貳萬肆仟參佰捌拾貳元及自民國八十八年十二
      月十七日起至清償日止按周年利率百分之五計算之利息。
（二）請求以供擔保為條件之假執行宣告。
二、陳述
（一）被告於民國八十八年九月廿七日上午四時左右因承包永和市公所工程而於永和
      市○○路施作排水幹管改善工程時，挖損原告所設台北－永和線六九仟伏電力
      電攬線。同日上午十時即假永和市公所協議賠償事宜，雙方協議修復所需費用
      全由被告負擔。經原告核算，搶修費用原本總計新台幣（下同）一百六十五萬
      五千四百七十八元。因被告請求減低金額，原告依公司營業手冊供電線路遭受
      挖損要點規定，本案由於係被告主動向原告公司值班人員報案，是原告同意予
      以總價八折計收；則雙方合意之數額即為一百三十二萬四千三百八十二元，是
      被告應依約給附上開款項，惟迭經原告催討，被告均拒絕給付，原告遂提起本
      件訴訟。
（二）本件事實經過整理如下：
  １、八十八年九月廿七日上午四時左右，被告員工挖斷原告電纜線。
  ２、八十八年九月廿七日上午十時，永和市公所公務員黃正安通知被告派人參加事
      故會勘協調。被告由葉世銓代理出席，並與原告代表鄭達富達成合意，即原告
      負責修復電力電纜線，而其所需費用由被告負擔。
  ３、八十八年十一月三日原告以Ｄ北供段字第八八一一五二Ｏ六Ｙ號函副本行文被
      告，要求修復費用一、六五五、四七八元。
  ４、八十八年十一月廿九日被告以八八峻字第三一Ｏ號函行文原告，請求酌減金額
      。
  ５、八十八年十二月十五日原告以Ｄ北供段字第八八一二六Ｏ五ＯＹ號函行文被告
      ，同意被告請求減價以八折計收為一百三十二萬四千三百八十二元。
  ６、八十九年一月廿四日，由永和市長林德福在市公所三樓會議室主持協調會，雙
      方結論為：原告無法再減金額、原告提供「發包費」明細（其他費用已無需提
      供明細）後由被告與保險公司協調以賠償原告損失。換言之，當日結論非常明
      確，雙方對於賠償金額已經確定為一百三十二萬四千三百八十二元；惟該筆費
      用應由被告及其工程保險公司如何分攤，由被告自行處理。
（三）八十八年九月廿七日上午四時左右，被告員工於施工時挖斷原告電纜線，本應
      屬侵權行為所生法律關係。惟同日上午十時會勘紀錄，由葉世銓代理被告與原
      告達成賠償合意，即轉為契約所生之法律關係。被告法定代理人雖抗辯葉世銓
      無代理權限；惟永和市公所職員黃正安於九十一年十月廿八日出庭作證時明確
      表示八十八年九月廿七日當日係通知被告公司派人開會，並未聯絡葉世銓；故
      葉世銓會出席必定係被告所指派，具有合法權限。再者，葉世銓縱未獲得被告
      授權協商賠償部份之事宜，惟其既已合法代理被告出席，應為民法第一百六十
      九條規定之表見代理之情形，則葉世銓所為與原告達成賠償合意之法律行為，
      其效果仍應歸屬本人即被告公司。
（四）若葉世銓與原告所達成賠償合意無能拘束被告；至少被告在原告通知繳費後行
      文原告要求減少金額（要約之意思表示）、原告隨即函復被告同意減價（承諾
      之意思表示），雙方意思表示仍然合致。是以被告應賠償原告所支出費用，要
      無任何疑義。綜上所述，無論被告所派葉世銓或被告公司本身，均曾與原告達
      成賠償原告修復電纜線所需費用之合意；且兩造於八十九年一月廿四日於永和
      市公所召開會議，被告法定代理人乙○○並出席該次會議，雙方已經確認賠償
      數額即為原告訴之聲明所要求之金額，是被告即應給付上開金額。
三、證據：提出會議協商紀錄影本乙份、事故搶修費用一覽表影本及支出費用發票影
    本各乙份、原告八十八年十二月十五日Ｄ北供段字第八八一二六０五０Ｙ號函影
    本乙份、原告八十八年十一月三日Ｄ北供段字第八八一一五二０六Ｙ號函影本乙
    份、被告八十八年十一月二十九日八八峻字第三一０號函影本乙份、原告九十年
    十月廿四日Ｄ北供段字第九０一０六０二一號函影本乙份、八十九年一月二十四
    日會議記錄影本乙份，並聲請傳喚證人黃正安、阮同山。
乙、被告方面：
一、聲明：
（一）駁回原告之訴及假執行之聲請。
（二）如受不利之判決，願供擔保請求宣告免為假執行。
二、陳述：
（一）本損害賠償案之爭議點在於原告要求被告無條件全額賠償新台幣一百三十二萬
      四千三百八十三元，惟損害發生之原因，應由原告負大部分責任，開工時會堪
      紀錄原告即未明確指示電纜分布情形，經常性管線巡察人員於被告由西向東開
      挖數個月的時間，亦未盡告知之義務，且未舖設警告下方有管線之警示帶，致
      被告於無法注意之情形下肇致本件事故。原告以一紙未經被告授權之第三者所
      簽之協議書，即認定被告須負完全責任實屬不公，況被告係因未簽字無法供料
      搶修，始以價格須再協商之條件簽字，原告充分利用被告急於搶修復原之心理
      ，難謂公允。
（二）施工前參與會勘之電力公司人員表示延線並未妨礙被告之涵管埋設，致使被告
      因而錯判。原告對該類超高壓纜線，均編有專職人員職司每日延線之巡查防護
      工作，惟被告在該路段施工連續達數月之久，迄未接獲原告所屬單位之任何通
      知，故原告未善盡通知或警告之責任乃為造成損壞之主因。該處電纜並未依標
      準施工規定，於電纜覆土之上方佈設管線警示帶，且深達四公尺，包裹之混凝
      土呈不規則形狀，使被告之施工人員誤以為係建築廢棄物，於施工機械測試性
      擊打時，該超高壓電纜即因外裹之混凝土產生裂縫而啟動其特殊絕緣設計，自
      動爆裂，原告未於電纜上方舖設管線警示帶，亦為本件事故發生原因。
三、證據：提出八十九年一月六日勘驗紀錄影本乙份，並聲請傳喚證人葉世銓。
    理　　　由
壹、程序事項部分：
    原告之法定代理人，於訴訟程序進行中，由甲○○更換為林能白，其依民事訴訟
    法第一百七十五條第一項聲明承受訴訟，核無不合，應予准許。
貳、實體事項部分：
一、本件原告主張被告於八十八年九月廿七日上午四時左右因承包永和市公所工程，
    於永和市○○路施作排水幹管改善工程時，挖損原告所設台北－永和線六九仟伏
    電力電攬線。同日上午十時於永和市公所協議賠償事宜，雙方協議修復所需費用
    全由被告負擔，而搶修費用總計一百六十五萬五千四百七十八元，因被告請求減
    低金額，原告依公司營業手冊供電線路遭受挖損要點規定，本案由於係被告主動
    向原告公司值班人員報案，是原告同意以總價八折計收，故被告應依約給付雙方
    合意之數額即一百三十二萬四千三百八十二元等情。被告則以本件事故發生之原
    因，乃因會勘紀錄未明確指示電纜分布情形，經常性管線巡察人員於被告由西向
    東開挖數個月的時間，亦未盡告知之義務，且原告亦未舖設警示帶以警告施工地
    點下方有電纜線，致被告於無法注意之情形下肇致本件事故，原告對本件事故實
    應負大部分責任。原告復與未經被告授權之第三者，於未簽字無法供料搶修之情
    況下，以價格須再協商之條件簽立之協議書，要求被告負全額賠償，難謂公允等
    語資為抗辯。
二、被告對於原告主張其施作本件工程，誤挖原告所有之電纜，肇致本件事故等事實
    並不否認，堪信為真實，被告施作工程未善盡注意義務，未隨時注意施工地點發
    生之特殊情狀，致未及注意開挖出之混凝土包覆物為原告舖設之電纜，因而肇致
    本件事故，其未盡善良管理人之注意義務，對於本件事故發生應有過失，是被告
    因過失不法侵害原告對於電纜之所有權，核與民法第一百八十四條第一項前段之
    規定相合致，被告應負侵權行為損害賠償責任，要無疑問。本件兩造之爭執點，
    在於（一）八十八年九月二十七日之協議書有無效力，即代表被告出席之葉世銓
    有無代理簽署之權限？（二）該協議書是否可逕認係被告負全額賠償責任之認諾
    ？簽訂協議書後，雙方曾否有讓步之和解？（三）倘原告與有過失，被告可否主
    張過失相抵？茲闡述如下：
（一）關於該協議書之效力，被告辯稱代表被告於八十八年九月二十七日與原告簽立
      協議書之工地主任葉世銓，並未經被告授與代理權，故不發生代理之效力。惟
      查，永和市公所承辦此工程業務即證人黃正安到庭證稱：「（問：八十九年九
      月二十七日事故會勘時你在場否？）事故發生．．．．，一般我們會先通知公
      司過來處理。當天被告公司有派人來現場，賠償協議書可能是工地主任權宜而
      簽的。」、「（問：是何人通知峻榮公司？）是我通知的，我通知的時候並沒
      有告訴被告要談賠償的事，是我通知被告及台電派人過來協商沒錯。」參以原
      告所提上開協調會議記錄，於出席單位峻榮營造公司下載有「峻榮營造葉世銓
      代」，足認葉世銓係經通知代表被告參與協調會之人，則葉世銓以工地主任之
      身分到場代表被告協商並簽署上開協議書，完畢後並有向被告之代表人乙○○
      報告協議之內容，此經證人葉世銓證述屬實，並被告承認在卷，而被告亦未為
      反對該協議內容之表示，是縱被告未曾明示授與葉世銓代理權，惟客觀上已有
      表見足使原告確認葉世銓係經原告授與代理權之事實，自屬民法第一百六十九
      條規定之表見代理之情形，被告對於原告即應負授權人之責任。故上開協議書
      對於被告應有效力，被告抗辯不生效力，委無可採。
（二）次應探究者，乃依上開協議書之內容，被告須否全額負擔修復電纜之費用？查
      上開協議書結論第二點約定：「．．．．其所需費用由永和市公所承攬商峻榮
      營造公司同意全額負擔（該款費用如有異議，另行會議協調）。」按解釋契約
      應於約定文義核心範圍內為之，苟文意已甚明，應無以立約時之其他客觀情事
      ，另行探究當事人真意之餘地。是原告主張既雙方明文約定「其所需費用由被
      告同意全額負擔」，被告即應負擔全額之修復費用，就純從該項約定前段之文
      義而言，固非無見；惟基於契約內容整體性之要求，契約前後條款、同一條款
      中之前後文字，本有其相關性，若被告之真意為「同意全額負擔修復費用」，
      何以於括弧內特別註明對於費用有異議時「另行會議協調」之處理方式？故原
      告之主張非無斟酌之餘地，而有進一部探究當事人真意之空間。本件於兩造協
      商時，實際賠償數額尚未確定，雙方間責任歸屬亦未釐清，被告之所以簽下此
      協議書，乃因原告要求須先簽訂賠償協議書，方符作業程序規定，而得立即進
      行搶修工作乙節，經證人葉世銓、黃正安證述無訛，被告係於急迫情形下簽下
      此協議，當可認定。故於探求兩造立約時之真意，應參酌契約有效解釋原則、
      契約解釋優先於契約效力控制原則及誠實信用原則定之。如前述，被告係委由
      代理人葉世銓簽訂系爭協議書，參照民法第一百零五條規定：「代理人之意思
      表示，因其意思欠缺、被詐欺、被脅迫或明知其事情，或可得而知其事情，致
      其效力受影響時，其事實之有無，應就代理人決之」之規定，本件於探求真意
      時，自應審酌葉世銓與原告簽立協議書時之真意，以明上開協議書結論第二點
      之法律效果。據證人葉世銓到庭證稱：「（問：簽的時候有否認識到簽下後就
      要負責賠償？）他們跟我說不一定要賠，要經過核算。我無法認知是否一定要
      賠，只是配合他們的作業程序。」、「（問：所謂『可能要賠』何意？）不是
      台電開出多少費用我們就要賠，是要經過雙方協議確認。所以我們才作括弧的
      保留。」及「（問：協議只是確認修復的費用是必要的費用？還是雙方的過失
      責任的歸屬，仍須雙方確認？）責任歸屬也是考量之一。」，則依上開證詞及
      協議書結論第二點括弧所作之保留，葉世銓代被告簽約時之真意，應解為被告
      之賠償數額仍須依雙方之責任歸屬、支出費用是否相當，而有協議會算之空間
      。
（三）且侵權行為法係採過失責任原則，以行為人是否有過失及過失程度定其損害賠
      償數額，此為侵權行為法所揭櫫之歸責事由。若不論行為人之歸責程度，一律
      由行為人負其責任，則與侵權行為法所定歸責原則之意旨相違背，且如前述，
      此與法律之公平正義意旨難謂相符。況依兩造於事故發生後開會協商之目的，
      應係尋求兩造有無和解可能，得否透過協議共同解決本件糾紛，而依民法第七
      百三十六條規定：「稱和解者，謂當事人約定，互相讓步，以終止爭執或防止
      爭執發生之契約。」，則和解必須當事人互相讓步始屬之，衡量兩造雙方間之
      利害關係，若謂兩造簽立協議應由被告負擔完全賠償責任，於此情形，被告並
      未有任何讓步之情形，反而因簽立協議，無論兩造間之實際責任情況，將損害
      發生之責任完全歸屬被告承擔，陷被告於較法律規定更不利之情況，此與上開
      協調會之目的即有違背。且若僅因被告要求原告讓步，原告依其單方之讓步通
      知，於未獲被告對於讓步條件之承諾下，即逕認雙方已有和解之合意，顯有誤
      會，是原告主張「因被告請求減低金額，原告依公司營業手冊供電線路遭受挖
      損要點規定，本案由於係被告主動向原告公司值班人員報案，是原告同意予以
      總價八折計收；則雙方合意之數額即為一百三十二萬四千三百八十二元」等語
      ，為無可採。另被告抗辯：「保險公司說會勘如果沒有，我們挖到造成損害，
      他們不賠，他認為責任不在我們。」及八十九年元月二十四日會議記錄結論載
      「請台電公司提供發包費明細，由峻榮營造工程股份有限公司再與保險公司協
      調，以賠償台電損失」等情，是被告是否負擔事故全部責任，亦須考量保險公
      司是否允與理賠及理賠之數額，原告主張「於八十九年元月二十四日協商會議
      中，被告已答應按修復費用之八折賠償」云云，委無可採。故審酌兩造於簽立
      協議時，損害數額及修復費用尚未確定，原告維修工程之作業程序，及雙方對
      於事故發生之歸責事由之認定等，均存有不確定因素，本院認被告並未為任何
      修復費用全額賠償或修復費用八折賠償之承諾。系爭協議書結論第二點之約定
      ，應解為先以「由被告負擔全部賠償費用」之形式上約定，以配合原告修復作
      業程序，至被告實際之賠償數額，仍應留待兩造之責任歸屬認定及支出費用是
      否為被告所能接受而定；簽訂系爭協議書後，因以保險公司理賠為條件，雙方
      亦未曾為任何讓步之和解協議。如此解釋始符兩造協議之真意及法律之公平正
      義意旨。
（四）承上述，被告對於本件事故實際上應賠償之費用，應審究雙方之責任歸屬情形
      定之。按損害之發生或擴大，被害人與有過失者，法院得減輕賠償金額，或免
      除之；重大之損害原因，為債務人所不及知，而被害人不預促其注意或怠於避
      免或減少損害者，為與有過失，民法第二百十七條第一、二項定有明文。被告
      抗辯原告未告知被告電纜舖設情形，及原告於電纜上方未設置警示帶，為本件
      事故發生之主因等情，經證人即參與會勘之原告公司員工阮同山到庭證稱：「
      高壓線、特高壓線都是由我們單位會勘，本件是特高壓線應由我們供電營業處
      前往會勘」，並製有會勘紀錄附卷可徵。原告為經營其事業而舖設電纜，被告
      因承包上開工程，於開挖前，既曾協同原告派員參與會勘，原告對於施工位置
      是否有埋設電纜，自負有告知之義務，惟據證人黃正安到庭結證稱：「我們不
      知道那裡有特高壓線，我也沒有聽到台電人員說那裡有特高壓線」，足認被告
      於施工當時，應不知特高壓電纜埋設之實際位置。又依上開會勘紀錄，載有「
      經初步勘查，本處地下管線未妨礙市公所排水涵管埋設」，乃因被告「未告知
      要挖四公尺深」，亦經證人阮同山證述在卷（參本院九十一年九月十三日筆錄
      ），因被告之未告知挖掘深度，阮同山即依其個人意見，認不致挖掘如此深，
      而未告知該工程須通過之地點埋設有四公尺深之特高壓電纜，堪以認定，否則
      該排水涵管埋設工程與特高壓電纜埋設位置係垂直交會（有相關位置圖附卷可
      證）之情形下，焉可能得出「未妨礙市公所排水涵管埋設」之會勘結論，被告
      所辯，應屬可信。原告經營其事業埋設電纜，因他人新增工程之需要，於會勘
      時，負有促使他人注意電纜埋設位置以防止損害發生之對己義務，已如前述，
      其使用人於會勘時，卻未明確告知被告埋設電纜所在位置，對於本件事故之發
      生，應認原告與有過失。本院衡量被告對於本件事故發生之原因力，以及原告
      對於損害發生預防可能性，本院認為兩造對於肇致本件事故及所生一切損害，
      應各負百分之五十之責任。原告主張因修復損害所支出之費用總額為一百六十
      五萬五千四百七十八元，此有原告所提統一發票及費用明細附卷可稽，堪信為
      真實。被告負有百分之五十之過失責任，應賠償原告八十二萬七千七百三十九
      元（計算式：一百六十五萬五千四百七十八元乘以百分之五十等於八十二萬七
      千七百三十九元）。
三、原告依據兩造於八十八年九月二十七日所簽立之損害賠償協議書，請求被告給付
    按上開支出費用總額八折計算，即一百三十二萬四千三百八十二元之損害賠償；
    依上之所述，本院認原告與有百分之五十之過失責任，則其得請求賠償之金額為
    費用總額之二分之一，即八十二萬七千七百三十九元，暨自被告受催告翌日起（
    即自八十八年十二月十八日起）至清償日止，按年息百分之五計算之遲延利息，
    於此範圍內之請求，為有理由，應予准許；逾此部分之請求，即無依據，應予駁
    回。
四、本件原告勝訴部分，兩造分別陳明願供擔保請准宣告假執行或免為假執行，核無
    不合，予以准許。至原告敗訴部分，其假執行之聲請失所附麗，應併予駁回。
五、本件事證已臻明確，兩造其餘攻擊防禦方法及舉證，經審酌與本件判決結果不生
    影響，爰不一一論述，併此敘明。
參、結論：本件原告之訴一部為有理由，一部為無理由，依民事訴訟法第七十九條但
    書、第三百九十條第二項、第三百九十二條，判決如主文。
中　　　華　　　民　　　國　　九十一　　年　　十一　　月　　二十九　　日
                                            民事第六庭法      官　侯水深
右為正本係照原本作成
如對本判決上訴，須於判決送達後廿日內向本院提出上訴狀
中　　　華　　　民　　　國　　九十一　　年　　十二　　月　　　二　　　日
　　　　　　　　　　　　　　　　　　　　　　　　　　　法院書記官　林秀妙
